臺灣臺中地方法院刑事判決　　　　　　　99年度訴字第1046號
公　訴　人　臺灣臺中地方法院檢察署檢察官
被　　　告　許進芳
選任辯護人　徐祐偉律師
　　　　　　常照倫律師
上列被告因毒品危害防制條例案件，前經本院於民國99年10月25
日以99年度訴字第1046號宣示判決（起訴案號：臺灣臺中地方法
院檢察署99年度偵字第1468號、99年度毒偵字第1008號），惟就
被告涉犯意圖販賣而持有第二級毒品罪漏未判決，本院補充判決
如下：
    主  文
許進芳關於被訴意圖販賣而持有第二級毒品罪部分，免訴。
    理  由
一、按法院對於數罪案件，係受一次多數訴訟關係之拘束，如對
    裁判上可分之罪漏未審判，其漏判部分之訴訟關係，並未消
    滅，祇屬補充判決之問題，尚非原判決有已受請求之事項未
    予判決之違法，自可補判（最高法院88年臺上字第1255號判
    例意旨參照）。本件被告經起訴涉嫌意圖販賣而持有第二級
    毒品甲基安非他命部分（見起訴書第1頁最後1行至第2頁第4
    行、第6頁第1至2行），依檢察官嗣後提出之論告書認該罪
    與販賣第一級毒品未遂罪部分應屬數罪併罰關係（見本院卷
    第115頁背面），經臺灣高等法院臺中分院以99年上訴字第
    2459號判決認定其與販賣第一級毒品未遂罪部分並無裁判上
    一罪、實質上一罪關係，是本院對被告意圖販賣而持有第二
    級毒品甲基安非他命既未判決，本院應予補充判決，合先敘
    明。
二、本件漏未判決部分起訴意旨略以：警方於99年1月7日另案查
    獲林天鵬非法販賣第一級毒品海洛因案件，依林天鵬之供述
    查悉其所販賣及持有之海洛因係向許進芳購得，遂在徵得林
    天鵬之同意下，由林天鵬持警方所提供之0000-000000號行
    動電話虛偽與許進芳所持用之000 0-000000號行動電話聯繫
    交易毒品事宜，雙方約定於同年月8日下午在林天鵬位於臺
    中縣潭子鄉○○村○○路43巷48號住處交易海洛因，警方並
    派員在林天鵬前開住處前巷道內埋伏。許進芳於同日下午5
    時30分許，意圖販賣而持有第二級毒品甲基安非他命1大包
    （測試前含袋重27.16公克，測試後含袋重27.03公克），駕
    駛車牌號碼5525-UL號自小客車依約前來林天鵬住處預備交
    易毒品，許進芳所駕駛之車輛甫駛入林天鵬住處前巷道，尚
    未著手與林天鵬進行毒品交易前，警方即在其車輛前後佈下
    路障（大石頭）及雞爪釘後上前盤查，許進芳見狀則驅車加
    速逃逸，至臺中市北屯區舊社巷41號內為警攔獲，警方並附
    帶搜索許進芳身體及所駕駛之車輛，當場查獲許進芳非法持
    有第二級毒品甲基安非他命1大包外，並扣得供施用、分裝
    及販賣毒品工具玻璃球1顆、電子磅秤1臺、分裝管1支，以
    及聯繫交易毒品工具0000-000000號、0000-000000號、000
    0-000000號及0000-000000號等行動電話手機共4支，警方始
    查悉全部上情。因認被告許進芳涉犯毒品危害防制條例第5
    條第2項之意圖販賣而持有第二級毒品罪嫌云云。
三、按犯罪事實應依證據認定之，無證據不得認定犯罪事實；不
    能證明被告犯罪者，應諭知無罪之判決，刑事訴訟法第154
    條第2項、第301條第1 項分別定有明文。次按事實之認定，
    應憑證據，如未能發現相當證據，或證據不足以證明，自不
    能以推測或擬制之方法，以為裁判基礎；又所謂認定犯罪事
    實之證據，係指足以認定被告確有犯罪行為之積極證據而言
    ，而認定犯罪事實所憑之證據，雖不以直接證據為限，間接
    證據亦包括在內，然而無論直接或間接證據，其為訴訟上之
    證明，須於通常一般人均不致有所懷疑，而得確信其為真實
    之程度，始得據之為有罪之認定，倘其證明尚未達到此一程
    度，而有合理懷疑存在時，事實審復已就其心證上理由予以
    闡述，敘明其如何無從為有罪之確信，因而為無罪之判決，
    尚不得任意指為違法（最高法院29年上字第3105號、40年台
    上字第86號、76年台上字第4986號判例要旨參照）。
四、再按「案件曾經判決確定者，應諭知免訴之判決，為刑事訴
    訟法第302條第1款所明文規定。此項訴訟法上所稱一事不再
    理之原則，關於實質上一罪或裁判上一罪，均有其適用。又
    按毒品危害防制條例第5條第2項之意圖販賣而持有第二級毒
    品罪，係指以非營利之目的而販入或因其他原因而持有毒品
    ，其後始起意出售所持有之毒品以營利，且迄未著手賣出者
    而言。此之意圖販賣而持有第二級毒品罪，與同條例第11第
    2項之持有第二級毒品罪，皆屬初始非以營利為目的而持有
    第二級毒品，為其基本犯罪事實；前罪乃為後罪之特別規定
    ，係以有販賣之意圖而持有為其加重處罰之條件，該2罪均
    為法律規定應予評價處罰者，即令前罪與後罪在法律上之規
    範評價輕重容有不同，於訴訟法上仍不失各為同一性之犯罪
    事實，故起訴之基本事實如已涵蓋持有第二級毒品之犯行，
    法院認定之事實又未軼出上開範圍，自應就其持有第二級毒
    品之犯行予以審理，併有同一行為禁止為重覆刑罰評價之適
    用（最高法院96年度臺上字第6309號判決意旨參照）。
五、公訴人認被告涉有上開意圖販賣而持有第二級毒品甲基安非
    他命之犯行，無非係以被告許進芳之陳述、證人林天鵬之證
    述及扣案之第二級毒品甲基安非他命是在被告之車上扣得，
    並經鑑定含有第二級毒品甲基安非他命之成分及其他扣案物
    品等為其主要論據。然訊據被告堅詞否認有何意圖販賣而持
    有第二級毒品之犯行，辯稱：扣案之第二級毒品甲基安非他
    命，為伊自己要施用的等語。經查：
（一）本案被告於99年1月8日17時30分許駕駛車號5525-UL自小
      客車至證人林天鵬位於臺中縣潭子鄉（現改制為臺中市潭
      子區○○○路43巷48號住處，嗣發現警察而逃逸，為警在
      臺中市北屯區舊社巷41號為警方查獲，並經警方搜索上開
      之車輛，當場查獲第二級毒品甲基安非他命1大包、玻璃
      球1顆、電子磅秤1臺、分裝管1支，以及0000-000000號、
      0000-000000號、0000-000000號及0000-000000號等行動
      電話手機共4支等物乙節，固為被告所不爭，並有職務報
      告、扣案物品、扣案物品目錄表及內政部警政署刑事警察
      局鑑定書可佐，堪認屬實，惟此僅能證明被告單純持有上
      開第二級毒品甲基安非他命及扣案之物，尚不足以證明被
      告持有第二級毒品甲基安非命是為意圖販賣而持有。再按
      所謂意圖販賣而持有毒品罪，係指行為人原無販賣營利之
      意圖，於購入或因其他原因取得毒品後，另行起意販賣營
      利者而言，與販賣毒品只須以營利為目的而購入或販出毒
      品即成立犯罪，二者固有不同，惟意圖販賣而持有毒品罪
      ，亦須行為人取得毒品後，主觀上另萌販售牟利之意圖，
      始足當之，如欠缺此等營利之犯意，即難以意圖販賣而持
      有毒品罪相繩（最高法院95年度臺上字第3574號、99年度
      臺上字第42號判決參照）。可知，因持有毒品原因眾多，
      或受託保管、或為供自己施用而未及施用、自己施用所剩
      餘、為贈與他人而持有、或持有後準備販賣、或販賣中持
      有，故依上揭最高法院判決意旨，檢察官自應提出積極證
      據，證明被告確有「於購入持有毒品後，另萌生販售牟利
      之意圖」此一主觀犯意。查被告係於99年1月5日前在苗栗
      向朋友購買的而持有之，此經被告於本院審理時陳述明確
      （見本院卷第91頁反面、第92頁），被告於警詢、檢察官
      偵訊迄至本院審理均未陳述扣案之甲基安非他命，其有起
      意販賣之意圖，而證人林天鵬於警詢、檢察官偵訊及本院
      審理時所為之陳述，均係證明被告有關販賣第一級毒品海
      洛因之情事，是無由被告之陳述及證人林天鵬之證述而證
      明被告係意圖販賣而持有上開第二級毒品甲基安非他命。
      再被告於購買上開第二級毒品甲基安非他命後至99年1月8
      日為警查獲止，並查無被告聯繫他人販賣第二級毒品甲基
      非他命之通聯紀錄、內容或證人於偵查中指認被告欲販賣
      第二級毒品甲基安非他命之情事（被告與證人林天鵬聯繫
      為第一級毒品海洛因，此部分亦經本院前認定被告販賣第
      一級毒品既遂及未遂二罪，並經臺灣高等法院臺中分院99
      年度上訴字第2459號判決、最高法院100年度台上字第215
      6號判決確定），此外並查無被告先以非營利之目的而購
      入上開第二級毒品甲基安非他命，進而另行起意欲出賣其
      所持有之第二級毒品甲基安非他命以營利之情形。
（二）本案被告所持有之上開甲基安非他命僅為1大包，經臺中
      市警察局（現改制為臺中市政府警察局，下稱臺中市政府
      警察局）第一分局測試（測試前含袋重27.16公克、測試
      後含袋重27.03公克）及送往內政部警政署警察局鑑驗結
      果，含有甲基安非他命之成分、純質淨重為16.92公克，
      此有臺中市政府警察局第一分局西區派出所扣押物品目錄
      表、被告涉嫌販賣毒品案證物袋照片及內政部警察署刑事
      警察局中華民國99年2月3日刑鑑字第0990012562號在卷可
      參（見上開分局中分一偵字第0990000756號卷第24頁、第
      46頁、本院卷第22頁）。上開毒品甲基安非他命之數量並
      非甚鉅。又被告於審理時堅稱：上開被警查扣之甲基安非
      他命，都是伊自己要施用的，沒有要販賣給其他人的意思
      等語；亦有被告審理筆錄可查（見本院100年7月18日審判
      筆錄第7頁、第8頁）。而被告於99年1月8日為警查獲時所
      採集之尿液經送驗結果，確呈甲基安非他命之代謝物之陽
      性反應，此有臺中市政府警察局第一分局委託檢驗尿液代
      號與真實姓名對照表、中山醫學大學附設醫院檢驗科藥物
      檢測中心所出具之尿液檢驗報告存卷可證（見偵卷第18
      頁、上開分局中分一偵字第0990006791號警卷第66頁）。
      是被告辯稱伊有施用甲基安非他命之習慣等情，尚非無據
      。雖被告於警詢、檢察官偵訊時陳述扣案甲基安非他命為
      毆吉峰所有云云，嗣於本院審理陳述係向他人購買用來自
      己施用云云，其前陳述有所不一致，但本院不得僅以被告
      前後所述不一致，進而為認定被告持有上開第二級毒品甲
      基安非他命為意圖販賣而持有之。
（三）再公訴人以正常人甲基安非他命每日口服劑量為2.5毫克
      至25毫克，甲基安非他命之最低推估致死量1公克，一天
      內若單次使用超過此劑量即有致命之可能性，扣案之甲基
      安非他命純度甚高，數量甚鉅，不僅顯逾一般施用毒品者
      正常持有之數量，更超出個人自行施用之可能頻率、用量
      甚多，是被告所購入之第二級毒品甲基安非他命，是否全
      數供己使用而別無販賣牟利之意圖，已非無疑?又臺灣地
      區天氣較為潮濕，第二級毒品甲基安非他命若未密封完善
      ，在常溫下即易潮解，而被告僅以夾鍊帶包裝扣案之毒品
      與常情不符等語論告。惟按正常人之甲基安非他命每日正
      常之使用劑量從2.5至25毫克之間，其最低致死劑量為單
      次施用１公克。惟久用成癮者產生之耐藥性，其程度因個
      人體質、使用頻率與接觸時間之長短而異，可使其致死劑
      量增至數倍或10倍以上（此有行政院衛生署管制藥品管理
      局93年10月1日管檢字第0930009353號函可資參照，參閱
      法官辦理刑事案件參考手冊(一)毒品危害防制條例部分，
      94年12月版，第313頁）。被告又確有施用甲基安非他命
      之行為，且其於99年1月8日被警查獲所採尿液，經送檢驗
      結果，甲基安非他命濃度高達13734ｎｇ／ｍｌ，足見被
      告施用甲基安非他命之劑量非低，再查被告自82年起即有
      因施用麻醉藥品安非他命經法院判刑確定，此後亦有因施
      用第二級毒品經送觀察勒戒、戒治及起訴判刑，並入監服
      刑之紀錄，此有臺灣高等法院被告前案紀錄表在卷可憑，
      是被告已有長時間施用第二級毒品甲基安非他命之習慣，
      據上所述，依被告個人對第二級毒品久用成癮所產生之耐
      藥性，無法排除因被告之體質與接觸時間較長等原因，使
      被告須一次購買較多量之第二級毒品甲基安非他命，則被
      告辯稱扣案之甲基安非他命係買來自己施用的等語，要非
      無據。且以如扣案之甲基安非他命數量合計純質淨重為16
      .92公克之事實客觀衡量，尚無從排除上開毒品甲基安非
      他命，確係供被告自己施用之可能性。則難以被告持有數
      量較多之甲基安非他命即論以被告係基於意圖販賣而持有
      第二級毒品甲基安非他命。再臺灣之氣候雖潮濕，然毒品
      究竟如何保存始不變異其品質，而毒品期限為多久後不能
      施用，此部分檢察官均未證明，不得僅以毒品保存不易，
      擁有數量較多之毒品，即推論其持有係為販賣。是檢察官
      上揭所述，均非有據。至於扣案之電子磅秤及0000000000
      號行動電話為被告販賣第一級毒品海洛因所用之物，非作
      為販賣第二級毒品甲基安非他命所用之物，且並經沒收確
      定，此有上開99年度上訴字第2459號刑事判決可稽，另其
      他扣案之玻璃球1支，為被告施用第二級毒品所用之物，
      分裝管1支為被告施用第一級毒品及第二級毒品所用之物
      ，（此部分扣案物品，均經本院99年度訴字第872號刑事
      確定判決所認定並諭知沒收，此有該判決附卷可憑），而
      扣案之電話號碼0000000000號、0000000000號、00000000
      00號行動電話3支（均含SIM卡各1張），均無通聯紀錄證
      明被告用以供販賣第二級毒品所用之物，尚難以扣案之上
      開物品，即認定被告有意圖販賣而持有第二級毒品甲基安
      非他命之犯行。
（四）綜上所述，依據本案公訴人所提出之證據，尚無從獲致被
      告確有意圖販賣而持有扣案之第二級毒品甲基安非他命之
      確信。此外，復查無其他證據證明被告涉犯意圖販賣而持
      有第二級毒品甲基安非他命之犯行。揆諸上揭說明，自不
      能僅以被告持有之第二級毒品甲基安非他命及扣案其他之
      物品，即逕推論被告於購得上揭第二級毒品甲基安非他命
      後，必定另萌販售牟利之意圖，而將其他有利於被告之合
      理可能均予排除。從而，公訴人僅憑上揭證據遽認被告係
      意圖供販賣而持有扣案第二級毒品甲基安非他命，難認有
      據。
六、末查，被告於本案99年1月8日18時許為警查獲時，除上述被
    查獲之第二級毒品甲基安非他命等物外，因被告為警採集之
    尿液經檢驗結果，呈甲基安非他命陽性反應，已如上述，而
    認被告有施用第二級毒品甲基安非他命之犯行，並經臺灣臺
    中地方法院檢察署檢察官以99年度毒偵字第294號提起公訴
    ，嗣由本院於99年4月23日以99年度訴字第872號刑事判決就
    被告所犯之施用第二級毒品罪判處有期徒刑5月，而與其施
    用第一級毒品海洛因罪部分，定應執行有期徒刑1年3月確定
    ，此有本院99年度訴字第872號刑事判決及臺灣高等法院被
    告前案紀錄表在卷可稽，復經本院調取上開刑事卷宗查核屬
    實。依據上開刑事確定判決，被告被警查扣之上開第二級毒
    品甲基安非他命1大包係被告為施用之目的而持有，其持有
    之低度行為已被其施用第二級毒品之高度行為所吸收，上開
    扣案第二級毒品甲基安非他命1大包，亦經上開刑事確定判
    決宣告沒收銷燬確定。是本案被告持有上揭扣案第二級毒品
    甲基安非他命1大包之犯行，顯已經上開刑事確定判決之判
    決效力所及。揆諸上揭說明，本案關於被告持有第二級毒品
    甲基安非他命部分自應諭知免訴之判決。
據上論斷，應依刑事訴訟法第302條第1款，判決如主文。
中    華    民    國  100    年    7    月    25    日
            刑事第四庭    審判長法  官  吳進發
                                法  官  羅智文
                                法  官  黃益茂
以上正本證明與原本無異。
如不服本判決應於收受送達後10日內向本院提出上訴書狀，並應
敘述具體理由；其未敘述上訴理由者，應於上訴期間屆滿後20日
內向本院補提理由書（均須按他造當事人之人數附繕本）「切勿
逕送上級法院」。
                                書記官  蔡秋明
中    華    民    國  100    年    7    月    25    日